【裁判字號】    98,訴,3018
【裁判日期】    990504
【裁判案由】    殺人未遂等
【裁判全文】
臺灣板橋地方法院刑事判決              98年度訴字第3018號
公  訴  人  臺灣板橋地方法院檢察署檢察官
被      告  丙○○
指定辯護人  本院公設辯護人甲○○
上列被告因殺人未遂案件，經檢察官提起公訴（98年度偵字第
22397號），本院判決如下：
    主  文
丙○○以加害生命之事，恐嚇他人致生危害於安全，累犯，處有
期徒刑拾月。又無故侵入他人住宅，累犯，處有期徒刑月。應
執行有期徒刑壹年。
    事  實
一、丙○○前因毒品案件，經本院以96年度訴字第4495號、97年
    度簡字第1829號分別判處有期徒刑8 月、5 月確定，嗣經本
    院以97年度聲字第4213號裁定定其應執行刑為有期徒刑11月
    ，甫於民國98年5 月12日執行完畢，詎仍不知悔改，其與乙
    ○○係室友關係，二人同住在臺北縣中和市○○路393 巷36
    號6 樓，丙○○於98年8 月13日23時50分許，在上址住處，
    因不滿乙○○深夜返家後仍洗澡而製造聲響影響其睡眠( 起
    訴書誤載為係因丙○○向乙○○討錢未果，心生不滿) ，見
    乙○○進入自己房間內，即猛力撞乙○○房門，乙○○不予
    理會，丙○○乃基於恐嚇及侵入他人住宅之犯意，而至廚房
    拿取其祖母所有之菜刀1 把，未經乙○○之同意，亦無正當
    理由，由乙○○房間窗戶上未裝設冷氣之冷氣孔處，爬入乙
    ○○房間內，對乙○○恫嚇「殺你！殺你！」等語，致乙○
    ○心生畏懼，而生危害於安全，乙○○乃奪門而出，丙○○
    亦追出客廳，而接續前揭恐嚇之犯意，將菜刀高舉而與乙○
    ○對峙，乙○○趁隙將丙○○所持菜刀奪下。詎丙○○復承
    上開恐嚇之犯意，復接續至廚房拿取第2 把其祖母所有之菜
    刀，乙○○則手持方才自丙○○手上搶下之菜刀，雙方又在
    客廳對峙，乙○○並趁隙再將丙○○所持菜刀奪下，旋躲入
    丙○○祖母之房間內，將房門反鎖，丙○○則再承上開恐嚇
    之犯意，至廚房拿取第3 把其祖母所有之菜刀，欲以上開方
    式，由窗戶爬入該房間內，然在攀爬過程中遭乙○○趁隙奪
    下菜刀，且因該房間窗戶太高及乙○○已報警處理而作罷。
二、案經乙○○訴請臺北縣政府警察局中和第二分局移送臺灣板
    橋地方法院檢察署檢察官偵查起訴。
    理  由
壹、證據能力部分：
一、被告丙○○於警詢、偵查中之自白：
(一)、按被告之自白，非出於強暴、脅迫、利誘、詐欺、疲勞訊問
    、違法羈押或其他不正之方法，且與事實相符者，得為證據
    ，刑事訴訟法第156 條第1 項定有明文。次按訊問被告，應
    全程連續錄音；必要時，並應全程連續錄影。但有急迫情況
    且經記明筆錄者，不在此限，刑事訴訟法第100 條之1 第1
    項亦定有明文，考其立法目的，在於建立訊問筆錄之公信力
    ，並擔保訊問程序之合法正當；亦即在於擔保犯罪嫌疑人對
    於訊問之陳述，係出於自由意思及筆錄所載內容與陳述相符
    。倘該自白出於任意性，惟員警違背上開規定，而未於訊問
    過程中全程實施錄音錄影，其自白究有無證據能力，應審酌
    員警違背該法定程序之主觀意圖、客觀情節侵害被告權益之
    輕重、對被告在訴訟上防禦不利益之程度，以及該犯罪所生
    之危害，暨禁止使用該證據對於抑制違法蒐證之效果，及警
    員依法定程序有無發現該證據之必然性等情形，本於人權保
    障與社會安全之均衡維護精神，依比例原則具體認定( 最高
    法院92年度臺上字第6921號判決、93年度臺上字第1872號判
    決意旨參照) 。
(二)、查被告雖於準備程序時辯稱：警詢筆錄是員警先打好，叫我
    照著唸，當時我的精神很不好，當天作筆錄之前員警還有送
    我去醫院掛急診云云( 見本院卷第48頁準備程序筆錄) 。惟
    經本院調閱被告於案發後翌日淩晨( 即98年8 月14日)3時47
    分許在臺北醫學大學署立雙和醫院急診之病歷，其病歷記載
    被告到院時「活動力正常，意識清醒」；診斷結果為「其他
    非傳染性胃腸炎及大腸炎」、「噁心伴有嘔吐」，經開立藥
    物予被告服用後，被告於同日4 時5 分即辦理出院，而被員
    警帶回警局，有該院98年12月29日雙院歷字第0980005680號
    函暨所檢附之急診病歷資料乙份在卷可憑( 見本院卷第13至
    19 頁)，已難認被告當時有因精神方面之疾病而影響其意識
    之情形；再經本院勘驗被告98年8 月14日警詢筆錄錄音帶結
    果：卷內共2 捲警詢錄音帶，第1 捲60分鐘之錄音帶，完全
    沒有聲音；第2 捲120 分鐘之錄音帶，A 面為第3 次警詢筆
    錄之錄音，錄音時間共約24分鐘，約自13分30秒後之錄音，
    講話速度突然變快，並將錄音內容逐字繕打，而製有勘驗筆
    錄乙份在卷憑( 詳見本院卷第45至52頁) ，經核與第3 次之
    警詢筆錄記載要旨大致相符。且綜觀該份勘驗筆錄所顯示之
    被告應訊過程，係由員警採一問一答之方式之作成，筆錄製
    作過程不時有問答暫時停頓，而出現打字聲之情形；被告於
    筆錄開始製作時有向員警表示其精神狀況很好，可以接受警
    方製作筆錄，筆錄製作完成後，並有向員警確認是在自由意
    識下完成筆錄的；且於筆錄製作過程中，被告並不時向旁邊
    某不知名之警員要檳榔食用，且向該位員警表示可以帶其去
    破獲持有改造槍枝之罪犯；又當員警詢問被告究竟其拿了第
    3 把菜刀後，有無被告訴人乙○○搶走時，被告答稱第3 把
    並沒有被搶走，員警到場時還在其手上云云，惟參以告訴人
    於同日淩晨1 時許在警局係證稱: 被告拿第3 把菜刀正要從
    冷氣孔爬入房內時，被伊奪下菜刀等語( 見偵查卷第113 頁
    背面) ，與被告所供述情節不符，倘員警已事先製作好筆錄
    ，要求被告照唸，豈容被告作如此辯解？足認被告於製作98
    年8 月14日10時40分之第3 份警詢筆錄時，精神狀況正常，
    且筆錄亦係根據被告出於自由意思之供述而為記載，並非由
    被告照員警事先打好之內容為供述，是被告前揭所辯，自不
    可採。
(三)、再雖員警於製作卷內第2 份警詢筆錄時並未依上揭刑事訴訟
    法之規定實施全程錄音，惟經核對被告之第2 次及第3 次警
    詢筆錄可知( 見偵查卷第9 至12頁) ，該2 份筆錄製作時間
    僅相隔約4 小時，且被告就案發過程之供述內容亦大致相同
    ，是從上情足以推認該第2 份筆錄應係出於被告之自由意志
    所為；復衡酌依卷內現存證據，並無證據顯示本案員警係出
    於惡意而故意違反上開全程錄音之規定；且被告所涉犯之罪
    名為殺人未遂罪，具重大社會公益；再者被告前後第2 次、
    第3 次之警詢筆錄內容既大致相同，被告嗣後於偵查中、本
    院訊問時亦均曾承認案發當時係出於殺人之意思而持刀( 詳
    見本判決貳、二部分) ，是以若容許第2 份筆錄得作為證據
    ，對被告訴訟上防禦並未造成重大危害，經綜合衡量上情，
    本院認雖員警於第2 次訊問時未經全程連續錄音，致訊問程
    序稍嫌微疵，仍難以此謂被告自白之筆錄，無證據能力，是
    被告於98年8 月14日上午6 時50分許及同日上午10時40分許
    所製作之第2 、3 次警詢，均有證據能力。
(四)、又被告雖於本院準備程序時辯稱：偵查筆錄的部分，因為當
    天我的雙手被銬著，我已經站一整天，非常疲累，已經不想
    再談這件事情，只想睡覺云云( 見本院卷第48頁) ，然縱上
    情屬實，亦僅屬於被告個人主觀之感覺，並無何證據證明被
    告於檢察官訊問時，有受到何強暴、脅迫、利誘、詐欺、疲
    勞訊問、違法羈押或其他不正之方法以致為不利於己陳述之
    情形，是被告於偵查中之自白亦具有證據能力。
二、證人即告訴人於警詢時之證述：
    按被告以外之人於審判外之言詞或書面陳述，除法律有規定
    者外，不得作為證據，刑事訴訟法第159 條第1 項定有明文
    。告訴人於警詢時之陳述，既係在審判外所為，且核與其嗣
    於審判中所證述之情節大致相符( 見偵查卷第13至14頁、本
    院卷二第75至78頁) ，並無刑事訴訟法第159 條之3 得例外
    作為證據之事由，被告及辯護人於準備程序中並表示不同意
    該審判外之陳述作為證據，揆諸前揭規定，告訴人於警詢時
    之證述，不得作為證據。
三、按刑事訴訟法第159 條第1 項雖規定，被告以外之人於審判
    外之言詞或書面陳述，除法律有規定外，不得作為證據。惟
    同法第159 條之5 明定：「被告以外之人於審判外之陳述，
    雖不符前4 條之規定，而經當事人於審判程序同意作為證據
    ，法院審酌該言詞陳述或書面陳述作成時之情況，認為適當
    者，亦得為證據。」、「當事人、代理人或辯護人於法院調
    查證據時，知有第159 條第1 項不得為證據之情形，而未於
    言詞辯論終結前聲明異議者，視為有前項之同意。」，其立
    法理由在於傳聞證據未經當事人之反對詰問予以核實，乃排
    斥其證據能力。惟當事人如放棄對原供述人之反對詰問權，
    於審判程序表示同意該等傳聞證據可作為證據，此時，法院
    除認該傳聞證據欠缺適當性外，自可承認其證據能力。又
    當事人、代理人或辯護人於調查證據時，知有刑事訴訟法第
    159 條第1 項不得為證據之情形，卻表示「對於證據調查無
    異議」、「沒有意見」等意思，而未於言詞辯論終結前聲明
    異議者，應視為已有將該等傳聞證據採為證據之同意，最高
    法院93年度台上字第3533號、94年度台上字第2976號判決亦
    採同一見解。經查：本案被告、辯護人及檢察官於本院審判
    期日，除對於前揭被告於警詢、偵查中之自白及告訴人於警
    詢所為證述有意見外，對於下列其餘經本院調查之證據方法
    ，均表示對證據能力不爭執，復於審判期日就本院一一提示
    之前揭證據方法於言詞辯論終結前，均亦未就所調查之證據
    主張有刑事訴訟法第15 9條第1 項不得為證據之情形，是參
    照上開說明要旨，本案經調查之證據，均有證據能力，合先
    敘明。
貳、認定犯罪事實所憑之證據及理由：
一、訊據被告對其在前揭時、地3 度持刀恐嚇告訴人及無故侵入
    告訴人房內之犯行均坦認不諱( 見本院卷二第81頁) ，核與
    證人即告訴人於本院審理時證述情節相符( 見本院卷二第75
    至78頁) ，並有臺北縣政府警察局中和第二分局扣押筆錄、
    扣押物品目錄表、扣案物照片5 張、告訴人所提出之房屋租
    賃契約書各1 份在卷可憑( 見偵查卷第15至18頁、第24至30
    頁) 。雖被告辯稱：告訴人奪下第2 把菜刀而躲入伊祖母房
    內後，伊有至廚房拿取第3 把菜刀至該房間之後陽臺，惟因
    該房間之冷氣窗口太高而未爬入，該第3 把菜刀並未被告訴
    人奪走，是警方到場後，伊主動交予警方的。且伊僅有對告
    訴人稱：「你再這樣吵的話，我就殺你」，並非直接對其恫
    稱：「殺你! 殺你」云云，惟據證人告訴人於本院審理時具
    結證稱：被告從冷氣窗爬進來後，手上拿著菜刀，說要殺伊
    ，並沒有說其他的話。伊跑到客廳，因大門反鎖無法出去，
    被告追著伊出來，說要殺伊。伊奪下刀子後，有問被告為何
    要殺伊，但是被告沒有回答。後來伊第二次搶下被告的刀子
    後，去被告祖母的房間，被告有敲門要進來，伊就用肩膀頂
    著不讓被告進來，被告就跑到後面，該處有鐵窗和玻璃，伊
    看到被告手上又拿著菜刀，站在玻璃旁邊想要從未裝設冷氣
    的冷氣窗口進來，被告一隻手準備要爬鐵窗進來，一隻手拿
    著菜刀，被告準備爬上來的時候，因為鐵窗的窗口比較大，
    伊就從鐵窗口一下抓到被告的手，把刀子搶下來等語( 見本
    院卷二第75至76頁) ，且被告於本院準備程序時亦自承確實
    有向告訴人說：「殺你! 殺你! 」( 見本院卷一第26頁背面
    ) ，足認告訴人上開證述情節應屬信實，堪予採信，被告確
    曾3 度持刀並對告訴人恫稱：「殺你! 殺你! 」，惟3 次均
    遭告訴人奪下菜刀等情堪以認定。
二、再按被告之自白，除需符合「非出於強暴、脅迫、利誘、詐
    欺、疲勞訊問、違法羈押或其他不正之方法」之要件外，尚
    需符合「自白與事實相符者」，始得為證據，刑事訴訟法第
    156 條第1 項定有明文，其立法目的乃欲以補強證據擔保自
    白之真實性；亦即以補強證據之存在，藉之限制自白在證據
    上之價值。故被告雖經自白，仍應調查其他必要之證據，以
    察其與事實是否相符，苟無法證明其與事實相符，根本即失
    其證據之證明力，不得採為判斷事實之根據( 最高法院74年
    度台覆字第10號、46年度台上字第809 號判例意旨參照) 。
    是以雖被告於警詢、偵查中及本院訊問時均曾供稱：伊於前
    揭時、地持刀侵入告訴人房間，係要殺告訴人，警方扣案的
    菜刀係伊要用來殺告訴人的兇器。並主動向檢察官及法官表
    示: 因為伊有精神病，希望將伊羈押起來，冷靜一下，不然
    伊怕自己會再去殺告訴人云云( 見偵查卷第9 至12頁、第44
    至45頁、本院98年度聲羈字第538 號卷第3 頁) ，惟其嗣於
    本院準備程序則供承：當時伊對告訴人說要「殺你! 殺你」
    ，只是要嚇告訴人而已，不是真的要殺告訴人。當晚因為告
    訴人開計程車回來很吵，伊去敲告訴人的門，告訴人不開門
    ，伊才去廚房拿菜刀，在窗戶邊要嚇告訴人，後來在客廳時
    菜刀被告訴人奪走，所以伊就去廚房拿第2 把菜刀，但是第
    2 把又被告訴人奪走等語。是本案以下應審究者，厥為被告
    前揭於警詢、偵查中及本院訊問時自白其持刀係出於殺人之
    犯意乙節，是否有其他補強證據足資認定與事實相符，而堪
    採作對被告為不利認定之依據，茲分敘如下：
(一)、按殺人未遂之成立，係以有殺害他人生命之故意，並著手於
    殺人行為之實行，而未發生死亡之結果為要件；倘行為人並
    無使人喪失生命之故意，其持刀僅在恐嚇他人，使其心生畏
    懼，則僅構成恐嚇危害安全罪。故殺人未遂、恐嚇危害安全
    罪之區別，端賴行為人行為時，究出於殺人或恐嚇之犯意而
    定，審理事實之法院，應就案內一切證據，詳查審認，視其
    犯罪之動機、持刀揮砍之次數、揮砍之部位、傷勢程度、犯
    後態度等綜合判斷，俾為認定；亦即兩罪之區別係取決於行
    為人於下手時有無決意取被害人生命為準，至於其持刀揮砍
    處是否致命部位，及傷痕多寡、輕重為何等，亦僅得供審判
    者心證之參考，究不能據為絕對之標準。準此，殺人犯意之
    存否，固係隱藏於行為人內部主觀之意思，然被害人是否受
    有傷害？傷痕之多寡、是否位於致命部位？加害人下手情形
    、所用兇器為何？並與被害人曾否相識？有無宿怨等情，雖
    不能執為區別殺人與恐嚇之絕對標準，然仍非不得盱衡審酌
    事發當時情況，觀其行為動機，視其下手情形、用力輕重、
    砍向部位之手段，佐以其所執兇器、致傷結果、與被害人之
    關係暨行為後之情狀等予以綜合觀察論斷。
(二)、查被告於上揭時、地雖曾先後3 次至廚房拿取菜刀，然3 次
    均遭告訴人徒手奪下菜刀，業經本院認定如前，是以告訴人
    並未受有任何傷害。而酌以被告之身高、體重為167 公分、
    65公斤；告訴人之身高、體重則為157 公分、60公斤，亦經
    其2 人於本院審理時供承、證述在卷( 見本院卷二第80頁背
    面) ，且經本院於直接審理之過程中觀察其二人之外觀體態
    ，被告之體型遠比告訴人為高大，則倘若被告主觀上確係出
    於殺害告訴人之意思而持刀，雙方並曾於客廳近距離接觸，
    告訴人豈會毫髮未傷，即得2 度輕易自被告手上奪下菜刀。
    是依告訴人之未受傷之情形判斷，被告當時並未使以全力而
    欲取告訴人之性命，故並未致使其受有任何傷害。
(三)、且再參以告訴人於本院審理時並證稱：「我與被告在去年曾
    同住在中和市○○路393 巷36號6 樓，案發當時我才剛搬進
    去，我與被告在這段時間內並沒有糾紛，案發當日我與被告
    亦沒有任何爭執。當天我回家很晚，我進去洗澡出來，被告
    敲我的房門，但沒有提到覺得我很吵，要跟我理論的話。後
    來我發現被告從冷氣窗爬進來拿著菜刀，說要殺我，我就趕
    快衝出去，被告沒有說其他的話，我也不知道被告為何這麼
    做。先前被告有向我借1,000 元，我也有給他錢，第二次我
    身上有一些零錢，我就拿100 多元給他，後來就沒有，不曾
    發生被告向我要錢但我不給他的情形。當天我洗澡出來我回
    到房間躺下睡覺，被告一直敲門，敲門的意思可能是要向我
    要錢，這是我猜測的，他沒有說出來，但是我沒有理他。我
    於警詢中表示我認為被告要殺我是因為我不給他錢，這是我
    猜測的」等語( 見本院卷二第73至75頁) ，核與被告辯稱其
    與告訴人並無何仇恨，案發當日，係因告訴人太晚回家，伊
    覺得告訴人很吵，才會去敲告訴人房門，並進而拿菜刀追趕
    告訴人等節相符，堪予採信。則被告與告訴人二人前既無何
    深仇怨恨或金錢糾葛，被告辯稱其僅係因告訴人深夜返家受
    到打擾，且敲打告訴人房門亦未獲置理，一時氣憤而持刀恫
    嚇告訴人欲將之殺害，亦尚符合常理，尚難認被告有何殺害
    告訴人之犯罪動機及犯意。
(四)、又衡酌被告先後3 次持刀追趕告訴人之情形，則據告訴人於
    本院審理時證稱：「我跑到客廳，無法出去，被告有追著我
    出來，說要殺我，被告追我時，刀還拿在手上，我有一直注
    意他要往哪邊殺我，他手有把刀舉起來準備要殺我，並沒有
    揮動。我當時睜大眼睛看他要往哪邊砍，我趁他不注意時，
    搶下刀，被告刀子並沒有揮下來，就被我手抓住了，把刀子
    搶下來。被告當時半蹲著，所以我就蹲著閃躲，他高舉刀子
    時我將刀子奪下。奪下刀子後，我手持該搶下的菜刀。後來
    被告又跑去廚房又拿一支菜刀出來，動作也是跟之前一樣，
    把刀子高舉，這次他也沒有揮下刀子的動作，我有問他為何
    要殺我，我說的很大聲的時候，也是趁機把刀子搶下。這一
    次他真的要砍下來，就是要砍我的身體，但是我當時眼睛很
    注意看他，看他要從何處砍下來，順便問他為何要殺我，然
    後趁機搶下刀子，被告要砍我身體肩膀的地方，被告揮下來
    的時候，我有閃開，再趁機搶下他的刀子。被告揮向我的次
    數只有一次，但我閃開，而且趁機搶下刀子。搶下之後，我
    就跑去被告祖母的房間，因為該房間有電話，因為當時我的
    手機沒有開機，被告後來有先敲門要進來，我就怕門壞了，
    我就用肩膀頂著不讓他進來，被告就跑到後面，後面有鐵窗
    及玻璃，我看到手上又拿著菜刀，他站在玻璃的旁邊，想要
    從未裝設冷氣的冷氣窗口進來，他一隻手準備要爬鐵窗上來
    ，一隻手拿著菜刀，他準備爬上去的時候，因為鐵窗的口比
    較大，我就從鐵窗口一下抓到他的手，就把刀子搶下來，我
    當時很緊張，趕快打電話叫警察，後來被告也沒有爬進來。
    我不知道被告這段期間在作什麼，但被告沒有繼續說要殺我
    或是叫囂其他的話等語( 見本院卷二第73至75頁) 。是由告
    訴人前開所證述情狀觀之，被告第1 次持刀追趕告訴人至客
    廳後，係半蹲身體而將菜刀高舉，並無何將菜刀朝向告訴人
    揮砍之動作；嗣該菜刀經告訴人搶下後，被告復至廚房拿取
    第2 把菜刀，仍採取半蹲身體高舉菜刀之姿勢，雖告訴人證
    稱被告此次有持刀向其肩膀揮砍的動作，遭告訴人閃開後趁
    隙奪下刀子，惟倘若被告有殺害告訴人之故意，以被告正值
    壯年，其體型遠較告訴人高大，在身高上亦具有優勢，告訴
    人則手無寸鐵，被告應係直接朝告訴人之頭部、頸部等人體
    要害部位攻擊，以直接致告訴人於死地，斷無可能僅係朝告
    訴人肩膀揮下菜刀，且在告訴人閃躲後亦未加以追擊，而容
    任告訴人再次奪下菜刀。再者，在告訴人躲入被告祖母之房
    內而報警，警方尚未到場之期間內，被告雖因該房間後陽臺
    過高而無法從冷氣孔攀爬入內，惟若被告果有殺人之意，應
    會有進一步之破門而入等攻擊行為才是，而不會留在屋內等
    待警方到場，足徵被告應無殺人之故意，而係一時氣憤，乃
    以持刀恫嚇告訴人之激烈手法，宣洩其不滿。公訴人單憑被
    告3 次持刀追趕告訴人之情狀，及於警詢、偵查中及本院訊
    問時供認想要殺害告訴人云云，即論被告係基於殺人之犯意
    ，尚嫌速斷，無足為不利於被告之認定。
(五)、綜上所述，被告縱有持菜刀追趕告訴人，但未因此造成告訴
    人任何傷害之結果，且衡酌雙方前無何仇隙怨懟或金錢糾葛
    ，案發當日雙方亦未發生衝突，以及被告持菜刀時所處之環
    境、持菜刀之方式等情節，尚不足認定被告有殺害告訴人之
    犯意。故被告前揭於警詢、偵查中及本院訊問時不利於己之
    自白，雖係出於其自由意識所為，然卷內並無何事證得證明
    該等自白與事實相符，被告事後亦已改稱其當時實係出於恐
    嚇告訴人之意圖而持刀，故被告上開不利於己之供述，既與
    事實不符，即不足採認為認定本案事實之證據。本案被告應
    係基於恐嚇告訴人之犯意而持刀，應堪以認定。
三、又雖辯護人於本院準備程序時為被告辯稱：被告行為時，有
    因精神障礙，致不能辨識其行為違法或欠缺依其辨識而行為
    之能力等語，然經本院調閱被告前於臺北市立聯合醫院、臺
    北市立萬芳醫院、亞東紀念醫院、天主教耕莘醫院及臺北醫
    學大學署立雙和醫院之就診病歷，而送往亞東紀念醫院鑑定
    其行為時之精神狀態，其鑑定結果為：被告臨床診斷為：一
    、強力膠依賴( 成癮) 和強力膠誘發之精神病疾患( 幻覺，
    主要發生於強力膠中毒時和戒斷後的一小段時期) ；二、邊
    緣性智能至輕度智能不足，需排除強力膠誘發持續之認知功
    能缺損；三、安非他命濫用，需排除安非他命依賴之可能；
    四、海洛因濫用，需排除海洛因依賴之可能；五、酒精濫用
    。其多重物質之依賴和濫用雖未造成被告犯行時辨識其行為
    違法或依其辨識而行為之能力的明顯減損。然考量其智能的
    障礙，加以長期物質濫用所造成之認知功能缺損，已使其對
    於行為後果之預知及估量能力減低」、「被告於案發後因身
    體不適( 主訴嘔吐、腹瀉) ，至行政院衛生署雙和醫院就醫
    ，據病歷記載其意識清楚，經藥物治療即離院，上開情形對
    於前揭鑑定意見無影響」，有該院98年12月7 日鑑定意見書
    及99年1 月19日亞歷字第0996410041號函文各1 份在卷可憑
     ( 見 本院卷二第7 至10頁、第21頁) ，且參酌被告於本院
    審理期間對於案發之原因、經過等細節大致尚能清楚記憶，
    足認被告為前開持刀恐嚇告訴人及無故侵入告訴人房間之行
    為時，並無因精神障礙，致不能辨識其行為違法或欠缺依其
    辨識而行為之能力之情形。綜上所述，本案事證已臻明確，
    被告犯行洵堪認定，應予依法論科。
四、核被告所為，係犯刑法第305 條之恐嚇危害安全罪及同法第
    306 條第1 項之無故侵入住宅罪。檢察官起訴書認被告持刀
    對告訴人之行為係犯刑法第271 條第2 項、第1 項之殺人未
    遂罪，尚屬不能證明，自難遽以殺人未遂罪相繩，惟該持刀
    以恫嚇告訴人所為，既經起訴，且基本社會事實相同，本院
    自得變更檢察官引用之法條，改依刑法第305 條之恐嚇危害
    安全罪論處。被告先後3 次持刀對告訴人之行為，係出於同
    一恐嚇告訴人之犯意，且係在密切接近之時、地所為，依一
    般社會觀念難以強行分開，應包括評價為一行為，而論以接
    續犯。被告所犯上開恐嚇危害安全罪及無故侵入住宅罪，犯
    意各別，行為互殊，應予分論併罰。又被告前有如犯罪事實
    欄所載之論罪科刑執行情形，有臺灣高等法院被告前案紀錄
    表附卷可憑，其於受徒刑執行完畢後5 年內，故意再犯本案
    有期徒刑以上之罪，為累犯，均應依刑法第47條第1 項加重
    其刑。爰審酌被告僅因細故即持刀侵入告訴人房內，並以口
    頭向告訴人恫稱欲殺害告訴人之激烈手段，對告訴人為恐嚇
    ，致告訴人心生畏懼，顯然欠缺法治觀念，暨其犯罪之動機
    、目的、稍有智能不足情形、犯後坦認犯行，並已當庭向告
    訴人道歉而取得告訴人之原諒( 惟並未同意撤回侵入住宅罪
    部分之告訴) 等一切情狀，分別量處如主文所示之刑，並定
    其應執行刑，以資儆懲。又扣案之菜刀3 把，雖係被告持以
    犯本案恐嚇危害安全罪所用之物，然被告供稱該3 把菜刀均
    係其祖母所有，此外卷內亦無其他證據足資證明該等扣案菜
    刀係被告所有之物，爰不宣告沒收，附此敘明。
據上論斷，應依刑事訴訟法第299 條第1 項前段、第300 條，刑
法第305 條、第306 條第1 項、第47條第1 項、第51條第5 款，
刑法施行法第1 條之1 第1 項，第2 項前段，判決如主文。
中    華    民    國    99    年    5     月    4     日
                  刑事第十四庭  審判長法  官  林淑婷
                                      法  官  饒金鳳
                                      法  官  陳昭筠
以上正本證明與原本無異。
如不服本判決，應於判決送達後10日內，向本院提出上訴書狀，
且上訴書狀應敘述具體理由，而上訴書狀未敘述上訴理由者，應
於上訴期間（即自收受判決書之翌日起算10日）屆滿後20日內補
提理由書。
                                      書記官  黃文儀
中    華    民    國    99    年    5     月    4     日
附錄本案論罪科刑法條全文：
中華民國刑法第305條
以加害生命、身體、自由、名譽、財產之事，恐嚇他人致生危害
於安全者，處 2 年以下有期徒刑、拘役或 3 百元以下罰金。
中華民國刑法第306條
無故侵入他人住宅、建築物或附連圍繞之土地或船艦者，處 1
年以下有期徒刑、拘役或 3 百元以下罰金。
無故隱匿其內，或受退去之要求而仍留滯者，亦同。

司法院資訊處製作；財團法人民間司法改革基金會備份。
